最高法院刑事判決　　　　　　九十六年度台上字第五九五二號
上　訴　人　甲○○
選任辯護人　金　鑫律師
上列上訴人因貪污案件，不服台灣高等法院中華民國九十六年八
月七日第二審更審判決（九十六年度上更(二)字第二五六號，起訴
案號：台灣桃園地方法院檢察署九十一年度偵字第九五四、九五
五號），提起上訴，本院判決如下：
    主  文
上訴駁回。
    理  由
一、貪污部分：
按刑事訴訟法第三百七十七條規定，上訴於第三審法院，非以判
決違背法令為理由，不得為之。是提起第三審上訴，應以原判決
違背法令為理由，係屬法定要件。如果上訴理由狀並未依據卷內
訴訟資料，具體指摘原判決不適用何種法則或如何適用不當，或
所指摘原判決違法情事，顯與法律規定得為第三審上訴理由之違
法情形，不相適合時，均應認其上訴為違背法律上之程式，予以
駁回。本件上訴人甲○○上訴意旨略稱：(一)、上訴人自民國八十
九年四月一日起至九十年六月間，係在桃園縣警察局平鎮分局刑
事組擔任第五小組偵查員，刑責區為北勢派出所所轄之金陵、新
貴、北興等三里，職務為偵辦刑事犯罪案件，負責通緝業務，未
承辦檢肅竊盜業務，有該分局函及證人即曾任該分局督察組組長
之張守琛在原審之證詞可證，足徵受理民眾關於失竊車輛之報案
、保管報案四聯單中之一聯或檢肅竊盜等事項，均非上訴人之職
務，則不論上訴人係提供失竊車輛車籍資料及報案人或車主聯絡
電話予張序文，或打電話向失竊汽車之車主騙稱現持有該失竊車
輛等情事，皆與上訴人法令上之職務無關（上訴人亦否認有此犯
行），詎原判決竟認上訴人成立貪污治罪條例第五條第一項第二
款、同條第二項之利用職務上之機會詐取財物既遂及未遂罪，顯
有適用法則不當之違法。(二)、證人張序文於九十四年十二月二十
八日原審法院審理中具結後證稱：買人頭帳戶及俗稱「王八機」
之行動電話用以詐欺，是伊與上訴人一起討論，不能說是上訴人
所教等語，足見原判決認定是上訴人指示張序文另行購買人頭帳
戶及「王八機」使用，以規避追緝等情，與卷內張序文之證詞不
符，有證據上理由矛盾之違法。又原判決事實欄就上訴人分取張
序文交付之不法詐欺所得款項之時間、地點、次數及每次取得之
金額等情節，均未詳細記載，致理由欄說明上訴人係連續多次犯
之等由，失其事實之根據，亦有未合。(三)、張序文於九十一年一
月二十二日及九十一年二月二十六日偵查中，均稱：向失竊車輛
者詐欺未得手部分，每筆失竊車輛資料，應給上訴人新台幣（下
同）三千元費用，共有二、三次等語，所述與原判決認定上訴人
與張序文約定詐得款項二人平分等情，不盡相符，已有判決理由
矛盾之違法。又原判決不採上述張序文有支付每筆資料三千元之
陳述，卻採張序文所稱二人平分詐欺所得款項之陳述，採證寬嚴
不一，況張序文之供述並無其他證據可資佐證，故原判決之論斷
有理由矛盾之違法。(四)、張序文於法務部調查局桃園縣調查站（
下稱桃園縣調查站）詢問及第一審審理中固曾供稱：伊有拿詐欺
所得之半數現金至上訴人經營之網際網路咖啡店櫃，交由沈安
台轉交上訴人等語，惟沈安台於第一審審理中已具結證稱：伊沒
印象會有何人把東西放櫃等語，與張序文所述顯不一致。況沈
安台在網咖店工作時間僅至凌晨一點，張序文工作時間係由下午
七時至次日上午五、六時，則張序文下班後又如何能至上述網咖
店將錢交給沈安台，足見張序文之指述與事理有違，原判決竟採
信其供述，有判決不適用法則之違法等語。
惟查證據之取捨、證據證明力之判斷，以及事實有無之認定，屬
事實審法院之職權，苟其取捨、判斷與認定，並不違背論理法則
及經驗法則，即不容任意指為違法，而執為適法之第三審上訴理
由。原審認定上訴人有原判決所載利用刑事偵查員職務上之機會
，與共犯張序文共同連續多次向汽車失竊之車主詐取財物之犯行
，係以上訴人如何與張序文謀議後，推由張序文依上訴人交付之
利用職務上機會取得失竊車主報案資料，向車主詐稱失竊車輛在
其處，要車主匯款贖車，而詐取財物等情，業據張序文結證屬實
，並經證人即被害人戈鏞、劉峙呈、詹麗慧、曹自強、吳美燕、
沈秋葉、林哲正、李順興、張宏、鄭宗憲、黃平斗、羅振銜、
陳金鎮、盧世炫、陳松慶等證述明確，且有張序文使用行動電話
與被害人之通聯紀錄、張序文使用之人頭帳戶存款未登摺明細表
、帳項查詢清單、被害人之匯款資料、失竊車輛協尋單、車籍資
料、張序文提款照片及扣案行動電話一支在卷可稽。又上訴人於
偵查中坦承有提供車籍資料予張序文，實際次數已不記得，車主
資料分別由看分局之車輛失竊報案四聯單之綠色那一聯，有時會
上警用電腦查詢取得等語，於第一審亦供承有向勤務中心查詢車
籍資料。失竊車輛被害人均已陳明其等未在失竊汽車內留下電話
號碼等相關資料，足證張序文係由上訴人交付之資料獲悉車主或
報案人電話等資料。上訴人雖否認有朋分詐騙所得款項，惟張序
文就上訴人如何分得其中一半之詐騙所得贓款，已證述綦詳，上
訴人經法務部調查局測謊結果，其所稱：未曾將車主資料提供張
序文，及車主交付之贖車款，其未參與朋分等語，均呈情緒波動
反應，研判有說謊；張序文所為不利上訴人之陳述，研判均未說
謊，有該局測謊報告書可稽，益徵上訴人應有朋分上述贓款，其
所辯為不足取等證據資料，予以綜合判斷，認上訴人犯行已堪認
定。並以核上訴人所為，係犯貪污治罪條例第五條第一項第二款
、第二項之利用職務上機會，詐取財物既遂或未遂罪及刑法第一
百三十二條第一項之洩漏國防以外秘密罪（此部分不得上訴第三
審法院，詳後述），依修正前刑法關於牽連犯、連續犯規定，從
一重論處共同連續依據法令從事公務之人員，利用職務上機會，
詐取財物罪，於法定刑內量處其刑，已詳其所憑證據及認定之
理由。並指駁、說明上訴人否認犯罪，所辯何以為不足採；上訴
人雖辯稱：沈安台在「網際網路咖啡店」係上中班，上班時間為
下午五時至次日凌晨一時，張序文不可能於上午五、六時碰見沈
安台取得上訴人交付之失竊車輛車主資料云云。惟上訴人之女友
即沈安台之姊沈麗芳於警詢時證稱：張序文曾二次到網咖店找上
訴人，當時沈安台應該在場等語；沈安台於警詢時亦稱張序文到
網咖店時，伊應該在櫃等語，故張序文所指上訴人利用沈安台
轉交資料或錢財，應可採信，沈安台雖值中班，亦有可能於上午
仍在店內，故上訴人此部分所辯及沈安台否認有轉交資料、現款
等情，均不可取；警方事後雖未查到上訴人之密碼進入電腦查詢
失竊車輛資料之事，然上訴人可能利用其他員警密碼來查詢，或
利用同仁使用電腦查詢相關資料而未離線之空檔，趁機查詢並列
印，故此不能為有利上訴人之認定等理由。所為論斷，均有卷存
證據資料可資覆按。上訴意旨雖指摘原判決違法云云，惟查上訴
人既為警察局刑事組偵查員，則其如有利用此警員職務，在辦公
室之機會，取得失竊車主之相關資料，用以詐取財物，自應成立
貪污治罪條例第五條第一項第二款之利用職務上機會詐取財物罪
。原判決既認定上訴人有此犯行，則原判決論處上訴人犯利用職
務上機會詐取財物罪，並無不合，上訴意旨謂上訴人縱有本件犯
行，亦不成立該罪云云，指摘原判決有適用法則不當之違法，顯
非合法之上訴理由。證人張序文於桃園縣調查站詢問時及第一審
審理中均證稱上訴人指導伊買人頭帳戶及「王八機」之手機，用
以詐欺，原判決理由欄乙、二(二)、2.4.已引用此部分之供述認定
事實，上訴意旨引用原判決所不採之張序文於原審審理中所為上
訴人並非教導，而係與伊共同研究要購買人頭帳戶及「王八機」
手機等語之陳述，指摘原判決採證違法，自非適法之上訴理由。
原判決理由欄乙、二(一)、末段已說明張序文所稱上訴人每提供一
筆車輛失竊資料，伊須另付三千元予上訴人等情，為上訴人所否
認，且無其他證據可資佐證，為不可採信之理由。此係有利上訴
人之認定，且張序文未支付此部分款項，與上訴人有無朋分詐欺
所得之半數金額，並無何關聯，上訴意旨謂原判決既不採張序文
所稱有支付上開每筆三千元酬勞之供述，又依張序文所稱有將詐
欺所得半數金額交付上訴人之陳述，認定上訴人犯罪，採證寬嚴
不一，有理由矛盾之違法云云，尚有誤會，亦非合法之上訴理由
。至於其他上訴意旨，均係就原審已調查及認事採證職權之合法
行使，以及原判決已論列說明之事項，依憑己見，任意指摘為違
法，衡以前開說明，此部分之上訴為違背法律上之程式，應予駁
回。
二、洩漏國防以外秘密罪部分：
按刑事訴訟法第三百七十六條所列各罪之案件，經第二審判決者
，不得上訴於第三審法院，法有明文。本件上訴人所犯刑法第一
百三十二條第一項之洩漏國防以外秘密罪部分，核屬刑事訴訟法
第三百七十六條第一款之案件。依首開說明，既經第二審判決，
自不得上訴於第三審法院。縱此部分與上述貪污罪部分有方法結
果之牽連關係，為裁判上一罪，但貪污罪部分之上訴為不合法，
本院應從程序上予以駁回，而無從為實體上判決，對於輕罪部分
之此部分，亦無從適用審判不可分原則，為實體上審判，上訴人
竟復提起上訴，顯為法所不許，應予駁回。
據上論結，應依刑事訴訟法第三百九十五條前段，判決如主文。
中　　華　　民　　國　九十六　年　 十一 　月　　八　　日
                      最高法院刑事第八庭
                          審判長法官  陳　正　庸
                                法官  賴　忠　星
                                法官  林　開　任
                                法官  宋　　　祺
                                法官  吳　昆　仁
      本件正本證明與原本無異
                                      書  記  官
中　　華　　民　　國　九十六　年　 十一 　月　 十三 　日
                                                Ａ
